臺灣嘉義地方法院民事裁定
111年度監宣字第27號
聲  請  人  王雪    


相  對  人  王林快  

關  係  人  王虹媚  

            趙春蘭  

上列當事人間請求監護宣告事件，本院裁定如下：
    主  文
宣告王林快（女、民國00年0月0日生、身分證統一編號：Z00000
0000號）為受監護宣告之人。
選定王虹媚（女、民國00年00月00日生、身分證統一編號：Z000
000000號）為受監護宣告人王林快之監護人。
指定趙春蘭（女、民國00年0月00日生、身分證統一編號：Z0000
00000號）為會同開具財產清冊之人。
聲請程序費用新臺幣壹仟元由受監護宣告之人王林快負擔。
    理  由
一、聲請意旨略以：聲請人王雪為相對人之女兒，相對人自106
    年起因重度失智、意識不清入住嘉義縣利河伯基督長照中心
    ，相對人因病及老化致不能為意思表示或受意思表示（或不
    能辨識意思表示之效果），有身心障礙證明可查。為此，爰
    依民法第14條、第1110條、第1111條及家事事件法第164條
    規定，請求裁定相對人為受監護宣告之人，並選定孫女王虹
    媚為監護人，暨指定三媳趙春蘭為會同開具財清冊之人等語
    。
二、按對於因精神障礙或其他心智缺陷，致不能為意思表示或受
    意思表示，或不能辨識其意思表示之效果者，法院得因本人
    、配偶、四親等內之親屬、最近一年有同居事實之其他親屬
    、檢察官、主管機關或社會福利機構之聲請，為監護之宣告
    ；受監護宣告之人應置監護人。法院為監護之宣告時，應依
    職權就配偶、四親等內之親屬、最近一年有同居事實之其他
    親屬、主管機關、社會福利機構或其他適當之人選定一人或
    數人為監護人，並同時指定會同開具財產清冊之人。法院為
    前項選定及指定前，得命主管機關或社會福利機構進行訪視
    ，提出調查報告及建議。監護之聲請人或利害關係人亦得提
    出相關資料或證據，供法院斟酌。法院選定監護人時，應依
    受監護宣告之人之最佳利益，優先考量受監護宣告之人之意
    見，審酌一切情狀，並注意下列事項：㈠受監護宣告之人之
    身心狀態與生活及財產狀況。㈡受監護宣告之人與其配偶、
    子女或其他共同生活之人間之情感狀況。㈢監護人之職業、
    經歷、意見及其與受監護宣告之人之利害關係。㈣法人為監
    護人時，其事業之種類與內容，法人及其代表人與受監護宣
    告之人之利害關係。民法第14條第1項、第1110條、第1111
    條、第1111條之1分別定有明文。
三、經查，聲請人主張之事實，業據提出身心障礙證明、親屬系
    統表附卷可稽。經本院囑託戴德森醫療財團法人嘉義基督教
    醫院精神科趙星豪醫師所為鑑定結果略以：依據相對人家人
    描述及病歷記錄，相對人罹患失智症及帕金森氏症多年，雖
    經治療但認知功能仍持續退化，目前日常生活完全無法自理
    ，需他人照顧。在鑑定時相對人雖意識清醒，但受認知功能
    缺損影響，對叫喚及問話均已無法回應，相對人之臨床失智
    量表評估亦顯示其已達到極重度失智之程度，日常生活完全
    需他人協助照顧，對社會事務已無法處理判斷。根據病史及
    鑑定時之發現，相對人因其心智欠缺，致不能為意思表示或
    受意思表示，或不能辨識意思表示之效果等情，有精神鑑定
    報告書在卷可參。本院審酌上開勘驗結果及鑑定意見，認相
    對人已不能辨識意識表示之效果，從而聲請人聲請對相對人
    為監護之宣告，為有理由，應予准許。
四、本件相對人既受監護之宣告，自應為其選定監護人及指定會
    同開具財產清冊之人。查相對人現年86歲，配偶王新發甫於
    110年12月16日過世，兩人共育有4名子女（次男王一日出生
    不久即過世）。相對人之子女均表示同意由關係人王虹媚（
    為相對人長男王天祥之女，即相對人之孫女）擔任監護人，
    由關係人趙春蘭（三男之配偶）擔任會同開具財產清冊之人
    ，關係人王虹媚亦表示同意擔任相對人之監護人，關係人趙
    春蘭同意擔任相對人會同開具財產清冊之人等情，有戶籍謄
    本、親屬同意書在卷可參。本院參酌王虹媚、趙春蘭為相對
    人至親及其等之意願，認由王虹媚任相對人之監護人，最能
    符合受監護宣告之人之最佳利益，爰選定王虹媚為相對人之
    監護人，並指定趙春蘭為會同開具財產清冊之人。
五、末按民法第1113條準用同法第1099條、第1099條之1之規定
    ，監護開始時，監護人對於受監護人之財產，應依規定會同
    遺囑指定、當地直轄市、縣（市）政府指派或法院指定之人
    ，於二個月內開具財產清冊，並陳報法院；於前條之財產清
    冊開具完成並陳報法院前，監護人對於受監護人之財產，僅
    得為管理上必要之行為。本件王虹媚既任相對人之監護人，
    其於監護開始時，對於相對人之財產，自應依前揭規定會同
    開具財產清冊之人即趙春蘭於二個月內開具財產清冊並陳報
    法院，併此敘明。
六、依家事事件法第164條第2項，裁定如主文。
中　　華　　民　　國　　111 　年　　3 　　月　　14　　日
                  家事法庭    法　官  洪嘉蘭           
以上正本係照原本作成。
如對本裁定抗告，須於裁定送達後10日之不變期間內，向本院提
出抗告狀，並繳納抗告費新臺幣1,000元。
中　　華　　民　　國　　111 　年　　3 　　月　　14　　日
                              書記官　林玫熹